臺灣士林地方法院民事判決　九十年度簡上字第一九三號
　　上　訴　人　乙○○
　　被 上訴 人　甲○○
右當事人間請求給付票款事件，上訴人對於中華民國九十年六月十三日本院士林簡易
庭九十年度士簡字第五七一號第一審判決提起上訴，本院判決如左：
    主      文
原判決廢棄。
被上訴人在第一審之訴駁回。
第一、二審訴訟費用由被上訴人負擔。
    事      實
甲、上訴人方面：
  一、聲明：如主文所示。
  （一）原判決廢棄。
  （二）右廢棄部分，被上訴第一審之訴駁回。
  （三）第一、二審訴訟費用由被上訴人負擔。
  二、陳述：
  （一）系爭支票在被上訴人於取得票據之原因究係善意或惡意，及是否有重大過失
        或已為相當之對價而定，被上訴人得否完全行使票據上文義之權利，原判決
        未予審酌，自有可議。
  （二）系爭支票係上訴人昔日友人李育禮為付清貨款向上訴人借得，聲稱支票到期
        會交付同額現金予上訴人以為兌付，詎料李育禮非但未依言交付款項，並逕
        將支票背書後，轉交與李育禮無交易往來之被上訴人手中，再由被上訴人提
        示，向上訴人請求給付票款，被上訴人有詐欺意圖甚明。
  （三）被上訴人僅以其持有上訴人簽發之系爭支票，而未說明其占有該票據之原委
        ，亦未對背書人主張任何權利，是被上訴人取得系爭支票，應屬惡意。
  （四）系爭支票上訴人有禁止背書轉讓之記載，不得轉讓被上訴人執有，上訴人不
        應負票據責任。
乙、被上訴人方面：
  一、聲明：駁回上訴。
  二、陳述：除與原審判決所載者相同茲予引用外，補稱：系爭支票係李育禮交付被
      上訴人，被上訴人不知李育禮與上訴人間之借票事情。
    理      由
一、被上訴人起訴主張：其執有由上訴人簽發，面額十三萬元，發票日為民國九十年
    一月四日，以台北銀行福港分行為付款人，票號ＦＫ0000000號之支票（
    下稱系爭支票）一紙，於九十年一月四日提示，竟遭退票等情，爰訴請上訴人給
    付票款，及自九十年一月四日起至清償日止按週年利率百分之六計算之利息；上
    訴人則以：系爭支票係訴外人李育禮向其借票取得，卻轉交予上訴人，由上訴人
    向伊請求票款，顯有詐欺意圖，且未對背書人行使權利，被上訴人取得系爭支票
    亦有惡意。又系爭支票上伊有禁止背書轉讓之記載，不得轉讓被上訴人持有，伊
    不應負票據責任等語置辯。
二、被上訴人主張其執有由上訴人簽發之系爭支票，經由李育禮背書轉讓取得，屆期
    提示後竟遭退票之事實，業據提出與其所述相符之系爭支票暨退票理由單影本各
    一份為證，並為上訴人所不爭執，堪信為真實。另上訴人抗辯系爭支票上伊有禁
    止背書轉讓之記載乙節，上訴人未見爭執，且有系爭支票影本在卷可稽，亦屬實
    在。
三、按背書人於票上記載禁止轉讓者，仍得依背書而轉讓之。但禁止轉讓者，對於禁
    止後再由背書而取得匯票之人，不負票據責任，此項規定於支票為禁止背書之記
    載時，亦在準用之列，票據法第三十條第三項、第一百四十四條定有明文。次按
    在支票正面記載禁止背書，該記載如依社會觀念足認由發票人於發票時為之者，
    亦發生禁止背書轉讓之效力（參見最高法院七十七年第二十三次民事庭會議決定
    ）。查上訴人在系爭支票正面緊接發票人簽章處為「禁止背書轉讓」之記載，有
    系爭支票在卷可憑，依社會觀念應可認定「禁止背書轉讓」之記載係由上訴人於
    發票時為之，自生禁止背書轉讓之效力，被上訴人由李育禮背書轉讓取得系爭票
    據，於法顯有不合，上訴人自不負票據責任。從而被上訴人依據票據關係請求上
    訴人給付票款及遲延利息，即非有據。原審認被上訴人請求有理由而為被上訴人
    勝訴之判決，尚有未洽，上訴意旨指摘原判決不當，求予廢棄改判，為有理由，
    爰由本院予以廢棄改判。
四、因本案事證已臻明確，兩造其餘攻擊防禦已無關勝敗之判斷，爰不一一論述，附
    此敘明。
據上論結，本件上訴為有理由，依民事訴訟法第四百三十六條之一第三項、第四百五
十條、第七十八條，判決如主文。
中　　　華　　　民　　　國　　九十一　　年　　　五　　　月　　  七　    日
                            臺灣士林地方法院民事第三庭
~B審判長法官　李玉卿
~B法　　　官　王本源
~B法　　　官　周明鴻
右為正本係照原本作成
本件不得上訴。
中　　　華　　　民　　　國　　九十一　　年　　　五　　　月　　  七    　日
~B法院書記官　林義傑
